臺灣高等法院臺中分院民事判決
111年度上字第314號
上  訴  人  廖哲德  
訴訟代理人  柯淵波律師
            董佳政律師
被  上訴人  王莉臻(原名賀培怡)
上列當事人間請求清償借款事件，上訴人對於民國111年4月29日
臺灣臺中地方法院110年度訴字第2152號第一審判決提起上訴，
本院於民國111年12月2日言詞辯論終結，判決如下：
    主      文
上訴駁回。
第二審訴訟費用由上訴人負擔。
    事實及理由
壹、程序部分：
　　被上訴人經合法通知，無正當理由未於言詞辯論期日到場，
    核無民事訴訟法第386條各款所列情形，爰依上訴人之聲請
    ，由其一造辯論而為判決。
貳、實體部分：　　
一、上訴人主張：被上訴人於民國105年11月初，以其所經營亞
    勁貿易股份有限公司(下稱亞勁公司)急需資金週轉為由，向
    上訴人借款新臺幣(下同)290萬元(下稱系爭借款)，並由亞
    勁公司於105年11月7日讓渡其所有運動器材369臺予上訴人
    ，作為擔保。上訴人先後於附表一所示時間，依被上訴人指
    示，陸續將系爭借款匯入亞勁公司如附表一所示帳戶。惟被
    上訴人未依約還款，且亞勁公司讓渡予上訴人之運動器材，
    亦遭搬遷一空。爰依消費借貸之法律關係，請求被上訴人返
    還290萬元本息(原審為上訴人敗訴之判決，上訴人聲明不服
    ，提起上訴)。並上訴聲明：㈠原判決廢棄。㈡被上訴人應給
    付上訴人290萬元，及自起訴狀繕本送達翌日起至清償日止
    ，按週年利率5%計算之利息。
二、被上訴人未於原審及本院言詞辯論期日到場，亦未提出書狀
　　作何聲明或陳述。
三、本院之判斷：　　
　㈠按稱消費借貸者，於當事人間必本於借貸之意思合致，而有
    移轉金錢或其他代替物之所有權於他方之行為，始得當之。
    當事人主張有金錢借貸關係存在，須就其發生所須具備之特
     別要件，即金錢之交付及借貸意思表示互相一致負舉證責
    任(最高法院111年度台上字第382號判決意旨參照)。本件被
    上訴人於原審及本院之言詞辯論期日雖均未到場，亦未提出
    準備書狀為聲明或陳述，然被上訴人因遷出國外，致應為送
    達之處所不明，經原審及本院依民事訴訟法第149條第1項第
    1款規定，依上訴人之聲請，以公示送達向被上訴人通知言
    詞辯論期日，依民事訴訟法第280條第3項但書規定，即無同
    條第1項擬制自認之適用，仍應由上訴人就兩造間確有金錢
    交付及消費借貸意思表示合致之事實，負舉證責任。
  ㈡查上訴人先後於附表一所示時間，分別將附表一所示款項，
    匯入亞勁公司如附表一所示帳戶內，且如附表二所示支票為
    亞勁公司所簽發，亞勁公司並於105年11月7日與上訴人簽訂
    動產讓渡協議書，將其所有之運動器材讓渡予上訴人等情，
    有上訴人提出之動產讓渡協議書、匯款回條、支票及退票理
    由單(原審卷第37至45、49、51、69至73頁)可憑。則上訴人
    所交付款項係匯入亞勁公司之帳戶，並由亞勁公司簽發支票
    作為清償方法，亞勁公司尚以其所有之運動器材作為借款擔
    保，被上訴人則僅在附表二之票據與劉○輝共同背書，則依
    上開書據，尚無從推認系爭借款之借款人為被上訴人。
　㈢上訴人所提出之信函(原審卷第55、56頁)雖載有：「德哥您
    好：我是賀培怡……對這些相挺的朋友，除了感激感恩，對不
    起……從十年前我就開始有向民間朋友調錢周轉……前幾天我把
    外面的債務明細給了劉會長，我會請他給所有的債權人，讓
    所有挺我的朋友了解，目前我的狀況……只要我能做到來償還
    些債，我一定全力以赴。最後還是誠心的向您致歉，我一定
    會想辦法處理的，請您再多給我一些時間」等詞。該信函縱
    使確為被上訴人寄送給上訴人，仍不能證明借款之債務人究
    係其個人抑或係其為負責人之亞勁公司，自難據此認為兩造
    間確有系爭借款關係存在。
  ㈣上訴人雖主張：上訴人僅認識被上訴人，對於亞勁公司經營
    狀況並不了解，不可能借款給亞勁公司等語。然依亞勁公司
    與上訴人所簽訂之動產讓渡協議書(原審卷第37至45頁)記載
    ，亞勁公司以500萬元將其所有之運動器材讓渡予上訴人，
    由上訴人保管處分，所處分金額歸上訴人所有，如亞勁公司
    未來有需要該運動器材，亞勁公司需以現金向上訴人購買等
    詞。可見依照亞勁公司與上訴人之估算，亞勁公司所讓渡之
    運動器材至少尚有500萬元之價值，自足以擔保系爭290萬元
    之借款債務，是上訴人上開主張，並無可採。
　㈤證人即昌泰當舖前員工苟○凱於原審雖證稱：上訴人是昌泰當
    舖的股東；被上訴人有來昌泰當舖跟股東借錢，借了佷多次
    ，次數伊已經不記得了；伊不清楚被上訴人向股東借了多少
    錢，也不清楚被上訴人有無開公司；借款有交付現金的，也
    有用匯款的，匯款應該是匯到被上訴人的帳戶，伊印象中是
    股東問被上訴人，被上訴人說把錢匯到「亞勁」就好了；伊
    在旁邊聽到，伊認為被上訴人在「亞勁」工作或是有股份，
    這是伊推測的等語(原審卷第145、146頁)。依證人苟○凱上
    開證述，可見證人苟○凱對於借款之時間、次數、金額，以
    及被上訴人與亞勁公司之關係，既均不知情，自難依其證述
    推論被上訴人係以其個人名義向上訴人借貸系爭借款之事實
    。
　㈥被上訴人雖為附表二所示支票之背書人，然訴外人劉○輝亦同
    為該3紙支票之背書人，此有支票及退票理由單(原審卷第69
    至73頁)可佐。另上訴人前以附表二、三所示合計5紙支票為
    證，聲請對亞勁公司、劉○輝核發支付命令，其中附表三所
    示2紙支票，均僅由劉○輝為背書人，被上訴人則非該2紙支
    票之背書人，此有臺灣臺中地方法院106年度司促字第9994
    號卷宗支付命令聲請狀所附支票及退票理由單可考。而附表
    三所示2紙支票，亦與系爭借款有關，此經上訴人陳述明確(
    本院卷第118頁)。倘若上訴人係因被上訴人為系爭借款之借
    款人而要求被上訴人在附表二所示支票上背書，何以上訴人
    並未要求被上訴人在附表三所示支票上背書，而僅由劉○輝
    在該2紙支票上背書？可見在附表二所示支票上背書，與是
    否為系爭借款之借款人，並無關聯。因此，上訴人主張被上
    訴人為附表二所示支票之背書人，得以證明被上訴人為借款
    人等語，自無可採。
　㈦再參諸上訴人所提出之證據，可知上訴人為昌泰當舖之股東
    ，非無貸與他人金錢之經驗，上訴人貸與他人金錢，取得發
    票人為亞勁公司之票據，由亞勁公司讓渡動產以為擔保，本
    件若於此書據外，尚得由上訴人自行事後解讀交易相對人，
    並非公允。而公司及代表公司之自然人，人格互異，依上開
    書據，僅足認被上訴人係代表亞勁公司向上訴人借款。此外
    ，上訴人復未能提出其他證據足資證明附表一所示款項係依
    被上訴人之指示而交付予亞勁公司，以及兩造間就系爭借款
    有消費借貸意思表示合致之事實，則上訴人依消費借貸之法
    律關係，請求被上訴人返還借款290萬元，自屬無據。
四、綜上所述，上訴人依消費借貸之法律關係，請求被上訴人給
    付290萬元，及自起訴狀繕本送達翌日起至清償日止，按週
    年利率5%計算之利息，為無理由，不應准許。原審為上訴人
    敗訴之判決，核無不合，上訴意旨指摘原判決不當，求予廢
    棄改判，為無理由，應予駁回。
五、本件事證已臻明確，上訴人其餘攻擊、防禦方法及所提出之
    各項證據資料，經審酌後，均與判決結果不生影響，爰不逐
    一論述，附此敘明。
六、據上論結，本件上訴為無理由，依民事訴訟法第449條第1項
    、第78條，判決如主文。
中　　華　　民　　國　　111 　年　　12　　月　　21　　日
　　            民事第四庭    審判長法　官 林慧貞
　　　　　　　　　　　　　　        法　官 莊嘉蕙
　　　　　　　　　　　　　　　      法　官 鄭舜元
正本係照原本作成。
如不服本判決，應於收受送達後20日內向本院提出上訴書狀，其
未表明上訴理由者，應於提出上訴後20日內向本院補提理由書狀
(均須按他造當事人之人數附繕本)。因疫情而遲誤不變期間，得
向法院聲請回復原狀。
上訴時應提出委任律師或具有律師資格之人之委任狀；委任有律
師資格者，另應附具律師資格證書及釋明委任人與受任人有民事
訴訟法第466條之1第1項但書或第2項所定關係之釋明文書影本。
如委任律師提起上訴者，應一併繳納上訴裁判費。
                                    書記官 賴淵瀛
中　　華　　民　　國　　111 　年　　12　　月　　21　　日
附表一：
編號 匯款時間 匯款人 匯款金額 匯款帳戶  1 105年11月7日 林○湖 100萬元 亞勁公司 花蓮二信大里分行(000-00000000000)  2 105年11月7日 林○湖 20萬元 亞勁公司 花蓮二信大里分行(000-00000000000)  3 105年11月10日 林○湖 60萬元 亞勁公司 台中銀行內新分行(000-000000000)  4 105年11月14日 廖哲德 50萬元 亞勁公司 台中銀行內新分行(000-000000000)  5 105年11月16日 廖哲德 60萬元 亞勁公司 土地銀行南屯分行(000000000000) 合計   290萬元  
附表二：
編號 發票人 發票日 票據號碼 票面金額 背書人 1 亞勁公司 105年12月15日 ZZZ0000000 70萬元 賀培怡、劉○輝 2 亞勁公司 105年12月7日 ZZZ0000000 130萬元 賀培怡、劉○輝 3 亞勁公司 105年12月3日 ZZZ0000000 50萬元 賀培怡、劉○輝 合計    250萬元  
附表三：
編號 發票人 發票日 票據號碼 票面金額 背書人 1 亞勁公司 105年11月29日 ZZZ0000000 43萬元 劉○輝 2 亞勁公司 105年12月1日 ZZZ0000000 54萬元 劉○輝